【裁判字號】    98,交聲,217
【裁判日期】    990111
【裁判案由】    違反道路交通管理處罰條例聲明異議
【裁判全文】
臺灣雲林地方法院交通事件裁定         98年度交聲字第217號
移送機關即
原處分機關  交通部公路總局嘉義區監理所雲林監理站
異  議  人
即受處分人  甲○○
上列受處分人因違反道路交通管理處罰條例案件，對於交通部公
路總局嘉義區監理所雲林監理站，民國98年12月10日所為之裁決
處分（處分案號：雲監裁字第裁72-KAJ022358號），聲明異議，
本院裁定如下：
    主  文
異議駁回。
    理  由
一、原處分意旨略以：本件異議人即受處分人（下稱異議人）甲
    ○○駕駛車牌號碼2896-XU 號自用小客車，於民國98年10月
    27日13時22分，行經雲林縣土庫鎮145 線城隍廟前丁字路口
    時，因駕車行經有燈光號誌管制之交岔路口闖紅燈，為雲林
    縣警察局虎尾分局警備隊員警李勝駩攔停，並製單舉發，嗣
    經交通部公路總局嘉義區監理所雲林監理站（下稱移送機關
    ）以其違規事實屬實，依道路交通管理處罰條例第53條第1
    項、第63條第1 項之規定，裁處異議人罰鍰新臺幣（下同）
    2,700 元，並記違規點數3 點。
二、聲明異議意旨略以：異議人駕駛本案自小客車行經雲林縣土
    庫鎮興新101 號支道與145 線路口時，紅燈號誌亮起時，其
    停在支道路口等候，發現145 線約在154.31公里丁字路口右
    方約150 至180 公尺處，有警車從北港、元長向土庫市區行
    駛並超過丁字路口約20至30公尺，停在新興6 號民宅前的外
    車道上。當綠燈亮時，其就左轉到警車後方外車道處，此時
    警車未移動，車內員警並伸手作手勢，其原本以為警車要倒
    車，要其開入內車道先行，約1 、2 分鐘，發現警車超前，
    車內員警並以手勢要其停靠，嗣員警下車要求拿出行照和駕
    照，並告知其在丁字路既已等待紅燈變換為何還要闖紅燈等
    語。當時警車已出現，並停在左方前面的外車道，異議人豈
    還會闖紅燈，爰依法聲明異議，請求撤銷原處分。
三、按汽車駕駛人，行經有燈光號誌管制之交岔路口闖紅燈者，
    處1,800 元以上5,400 元以下罰鍰，並記違規點數3 點；汽
    車行駛至交岔路口，其行進、轉彎，應遵守燈光號誌，道路
    交通管理處罰條例第53條第1 項、第63條第1 項第3 款與道
    路交通安全規則第102 條第1 項第1 款分別定有明文。
四、經查：
  (一)異議人於98年10月27日13時22分許，駕駛上開自小客車，行
    經雲林縣土庫鎮興新101 號支線左轉145 線公路行駛，為警
    以闖越紅燈為由，攔停舉發等事實，經移送機關以其違規事
    證明確，依法裁處異議人如前所述內容之裁罰等情，有雲林
    縣警察局98年10月27日雲警交字第KAJ022358 號舉發違反道
    路交通管理事件通知單，及移送機關98年12月10日雲監裁字
    第裁72-KAJ022358號裁決書各1 份在卷可稽，復為異議人所
    不否認，應可認定。
  (二)異議人雖否認有闖紅燈之行為，然此據證人即舉發本件之員
    警李勝駩於本院98年12月28日調查時，當庭繪製丁字路口位
    置圖及標明員警與異議人的位置，並具結證稱：「當時我是
    在145 線執行死亡車禍的勤務，當時行駛到那邊是綠燈我要
    通過，交岔路口看到他車子，我為什麼會注意到這個車子，
    當時我是綠燈，他是紅燈，他好像有點要闖過來的樣子，當
    時我經過以後，他就馬上跟著我後面之後闖過來，我是綠燈
    ，他的對向是紅燈，所以我那邊注意看他，他要闖紅燈，他
    闖紅燈車子過來，我馬上開警示燈，我招手要停到旁邊，他
    就開過去，我就超過去把他攔下來」、「（問：他那時候過
    去的時候後面燈號有無變換？）沒有變換，還是綠燈。他緊
    接著過來沒有燈號變換的問題，我都有在注意看。我看到車
    子跟過來就把他攔下來，如果他跟在我們後面紅燈剛變的話
    ，那就沒話說，但是在我們相反方向過來，是綠燈剛過去之
    後他緊接著過來，所以我才把他攔下來，因為我們剛好要經
    過的時候，都有注意看他車子，就在看看一副要闖紅燈的樣
    子，結果我們車子過去之後，他就跟著過來，緊接著過來」
    等語（本院卷第20頁反面至第21頁）。
  (三)觀諸證人所繪現場圖所示，舉發當時警察雖於145 線公路行
    駛與異議人在興新101 號支線行車方向號誌為不同方向，然
    舉發警察所處之舉發位置，正面臨上開異議人違規之路口，
    可清楚明確看到號誌轉換及往來車流之情形，警察據依據其
    行車方向號誌，推斷異議人車行方向號誌，實無誤判之可能
    ；其次，上開證人證述亦明確證述，行經上開丁字路口時，
    已發現異議人所駕駛之上開車輛「好像有點要闖過來」的樣
    子，因此引起員警之「特別」注意，而能知悉異議人所駕駛
    車輛行進之情形。再者，衡諸執勤員警係依法執行公務，與
    異議人並不相識，素無怨隙，是其目睹及取締異議人上開違
    規情事，應無設詞攀誣或虛構違規事實以陷害異議人之理，
    況員警執行公務本身受行政懲處責任之監督，到庭具結作證
    更以刑罰擔保其真實性，殊無甘冒行政懲處及刑法偽證罪責
    任而刻意誣陷異議人之必要，是證人前揭證述應無浮誇、誣
    陷之可能，應堪予採信，異議人上開闖越紅燈之事實，應可
    認定。
  (四)異議人雖以前詞置辯，並於本院審理時辯稱：「他（證人李
    勝駩）亂說，我那個圖有畫，我在那邊就看到紅燈，結果警
    車過來，我們看到他們停車在距離城隍廟距離3 、40公尺的
    那個地方，大概民宅6 號幾號，我以為他們開錯車要開到我
    這邊，我以為他們要倒車過來所以停在那邊，警車我看到在
    這邊來，我會跟在他後面跟著他開過去，我頭腦壞掉，2700
    不是小錢」、「（問：你過去的時候燈號是？）當然是綠燈
    。」等語（本院卷第21頁）。然而，異議人駕駛上開自小客
    車闖紅燈違規左轉後，舉發員警即揮手要求異議人停至路旁
    ，異議人卻仍駕車離去，係由警察駕駛警車超越過異議人所
    駕駛之自小客車攔停等情，已詳述如上，異議人提起本件異
    議，未對舉發是否有誤，另行提出其他相關事證以供本院調
    查，又本件舉發員警發現異議人有闖紅燈之違規行為時乃係
    執行巡邏勤務，而非定點稽查勤務，依當時情形，難期舉發
    員警已備妥錄影或照相器材為錄影或照相之採證，舉發員警
    就異議人本件違規情形業已具結作證，且其證言並無違反常
    理而不可信之情形；此外，異議人遭攔停當下，員警隨即指
    出異議人違規事由，應無事後捏造，設詞誣陷異議人的可能
    。是異議人空言否認違規，未舉出事證以實其說，上開所持
    辯解，實不足採。
五、從而，移送機關以異議人違反道路交通管理處罰條例第53條
    第1 項、第63條第1 項第3 款，並參酌違反道路交通管理事
    件統一裁罰基準表之規定，裁處罰鍰2,700 元，並記違規點
    數3 點，於法核無不當，本件異議人之異議為無理由，應予
    駁回。
六、應依道路交通管理處罰條例第87條第2 項，道路交通案件處
    理辦法第19條，裁定如主文。
中    華    民    國    99    年    1     月    11    日
                    交通法庭    法  官  蕭雅毓
以上正本證明與原本無異。
如不服本裁定，應於裁定送達後5 日內向本院提出抗告狀（須附
繕本）。
                                書記官  鍾宜津
中    華    民    國    99    年    1     月    11    日

司法院資訊處製作；財團法人民間司法改革基金會備份。
